臺灣板橋地方法院民事判決　九十一年度婚字第二六四號
　　原　　　告　乙○○
　　送達代收人　甲○○
　　被　　　告　丙○○
右當事人間請求履行同居事件，本院判決如左：
    主      文
被告應與原告同居。
訴訟費用由被告負擔。
    事      實
甲、原告方面：
  一、聲明：求為判決如主文所示。
  二、陳述：
    （一）原告與被告於民國（下同）八十九年一月十二日結婚，同年九月十九日生
          下長女林明潔，夫妻感情原本融洽，詎料被告於八十九年十二月三十一日
          狠心丟下三個月大之長女，不告而別，離家至今未歸，原告初以和為貴，
          多次懇求被告返家，並多次親領長女與被告出遊並參加被告父親之六十歲
          生日，以及被告胞妹之婚禮，無非希望被告能念夫妻、骨肉之情，快回心
          轉意，但被告依然故我，不願返家履行同居義務，為此依民法第一千零一
          條規定提起本件訴訟。
    （二）被告所辯並不實在，且被告向台灣士林地方法院聲請核發保護令案件業經
          駁回確定。
  三、證據：戶籍謄本一件、結婚證書影本一紙、出生證明影本一紙、存證信函一份
            、台灣士林地方法院九十一年度家護字第七四號民事裁定影本一份為證
            。
乙、被告方面：
  一、聲明：請求駁回原告之訴。
  二、陳述：
    （一）被告自八十九年元月與原告結婚以來，時常忍受原告「情緒失控」所致言
          語及精神暴力行，如：大聲怒罵、酗酒、徹夜未歸、摔東西發洩，甚至被
          告趕出家門等，且一次比一次嚴重，婚後第一年被告因有孕在身，深怕影
          響胎兒，委曲求全仍與原告同住，第二年即已分居，惟兩造曾於九十年十
          二月再度復合，因被告工作地點在天母，經雙方協議，決定士林即被告現
          居地住所為主，假日有空再回戶籍地，不料原告父母卻執意要二人搬回，
          認住女方家很沒面子，讓好不容意破鏡重圓的家又再度破裂，直至九十一
          年一月二十六日凌晨，原告復對被告施暴並言要讓被告死，被告已向台灣
          士林地方法院聲請暫時保護令獲准，被告至此實無法與原告共同生活，不
          履行夫妻同居義務係有正當理由。
    （二）兩造婚後共同生活期間常生個性不合及公婆相處問題，被告飽受原告口頭
          威脅要採取法律行動，九十年八月，原告寄存證信函要求被告履行同居義
          務，並威脅被告於三日內返回戶籍地，否則絕不寬待；之後，原告又至警
          局謊報被告失蹤，讓被告家人三更半夜不只一次接到警局確認的電話，深
          受其擾；九十一年一月三十一日原告傳真一些不實內容文件至被告工作場
          所，不僅成了同事間討論的話題，且嚴重影響被告之工作及名譽，致使被
          告幾近崩潰，深惡痛絕；九十一年二月中旬，被告身體的傷雖已復原，但
          心裡及精神的創傷還未平復時，原告竟提起本件履行同居之訴；原告又於
          九十一年三月二十五日再度傳真保護令內容至被告工作場所，致使被告再
          次受到傷害。
  三、證據：提出台灣士林地方法院九十一年度暫家護字第三四號民事暫時保護令影
            本一份、驗傷診斷影本一紙、台北市警察局士林分局處理家庭暴力案件
            調查紀錄表影本一紙、照片四幀、錄音帶二捲及譯文二份為證。
    理      由
一、原告起訴主張：原告與被告於八十九年一月十二日結婚，同年九月十九日生下長
    女林明潔，夫妻感情原本融洽，詎料被告於八十九年十二月三十一日狠心丟下三
    個月大之長女，不告而別，離家至今未歸，原告初以和為貴，多次懇求被告返家
    ，並多次親領長女與被告出遊並參加被告父親之六十歲生日，以及被告胞妹之婚
    禮，無非希望被告能念夫妻、骨肉之情，快回心轉意，但被告依然故我，不願返
    家履行同居義務，為此依民法第一千零一條規定請求被告應與原告同居。
二、被告則以其自八十九年元月與原告結婚以來，即時常忍受原告「情緒失控」所致
    言語及精神暴力行，如：大聲怒罵、酗酒、徹夜未歸、摔東西發洩，甚至被告趕
    出家門等，且一次比一次嚴重，婚後第一年被告因有孕在身，深怕影響胎兒，委
    曲求全仍與原告同住，第二年即已分居，惟兩造曾於九十年十二月再度復合，因
    被告工作地點在天母，經雙方協議，決定士林即被告現居地住所為主，假日有空
    再回戶籍地，不料原告父母卻執意要二人搬回，認住女方家很沒面子，讓好不容
    意破鏡重圓的家又再度破裂，直至九十一年一月二十六日凌晨，原告復對被告施
    暴並言要讓被告死，被告為此已向台灣士林地方法院聲請暫時保護令獲准，且兩
    造分居期間被告飽受原告口頭威脅要採取法律行動，九十年八月，原告寄存證信
    函要求被告履行同居義務，並威脅被告於三日內返回戶籍地，否則絕不寬待；之
    後，原告又至警局謊報被告失蹤，讓被告家人三更半夜不只一次接到警局確認的
    電話，深受其擾；九十一年一月三十一日原告傳真一些不實內容文件至被告工作
    場所，不僅成了同事間討論的話題，且嚴重影響被告之工作及名譽，致使被告幾
    近崩潰，深惡痛絕；九十一年二月中旬，被告身體的傷雖已復原，但心裡及精神
    的創傷還未平復時，原告竟提起本件履行同居之訴；原告又於九十一年三月二十
    五日再度傳真保護令內容至被告工作場所，致使被告再次受到傷害，被告至此實
    無法與原告共同生活，不履行夫妻同居義務係有正當理由等語置辯。
三、按夫妻互負同居之義務，但有不能同居之正當理由者，不在此限，民法第一千零
    零一條定有明文。蓋夫妻同居義務乃婚姻之效力，為夫妻共同生活之基本要件，
    並為夫妻本質之義務，該義務在婚姻成立時發生，婚姻解消時始行消滅，除有不
    能同居之正當理由外，夫妻均互負同居之義務，以維婚姻之常態。
四、查本件兩造係夫妻關係，有原告提出戶籍謄本配偶欄之記載可證，而原告主張被
    告自八十九年年底離家出走迄未返家之事實，復為被告所自認，自堪信為真實。
    被告雖辯稱自結婚以來，時常忍受原告「情緒失控」所致言語及精神暴力行，如
    ：大聲怒罵、酗酒、徹夜未歸、摔東西發洩，甚至被告趕出家門等，且兩造分居
    期間原告或寄存證信函要求被告履行同居義務，或又至警局謊報被告失蹤，九十
    一年一月二十六日凌晨復對被告施暴並言要讓被告死，嗣於九十一年一月三十一
    日又傳真一些不實內容文件至被告工作場所，不僅成了同事間討論的話題，且嚴
    重影響被告之工作及名譽，致使被告幾近崩潰，深惡痛絕，被告至此實無法與原
    告共同生活，不履行夫妻同居義務係有正當理由云云，並提出台灣士林地方法院
    九十一年度暫家護字第三四號民事暫時保護令影本一份、驗傷診斷影本一紙、台
    北市警察局士林分局處理家庭暴力案件調查紀錄表影本一紙、錄音帶二捲及譯文
    二份為證。惟查，被告主張原告常因情緒失控，對其大聲怒罵、酗酒、徹夜未歸
    、摔東西發洩，甚至趕其出家門，而有言語及精神暴力行乙節，已為原告所否認
    ，被告復未舉證以實其說，是被告此部分辯解尚難憑信。又兩造雖曾於九十一年
    一月二十六日凌晨，自台北縣金山鄉返回台北途中，在車上發生爭執，致被告頸
    部受有皮下瘀血及擦傷之傷害，然觀諸被告所受傷勢尚非嚴重，且當天係因兩造
    之女生病，被告不願留宿金山共同照顧，堅持返回台北，原告開車送被告返家途
    中，二人為此發生爭執，因而肇致本次事件之發生，由此可知，本次事件係單獨
    、偶發事件，於被告未能證明先前或之後亦有類似情形發生之情況下，被告僅憑
    此一偶發之衝突即拒絕履行同居義務，其理由自難認為正當。再者，原告於兩造
    之女生病就醫後，以兩造之女名義用反諷方式書信予被告，並傳真至被告工作處
    所，其行為固非妥適，被告雖因此認為遭受傷害，對原告所為難以諒解，然此應
    屬兩造間感情，甚至婚姻本質之問題，亦難認係被告得拒絕同居之正當理由。從
    而，原告本於現存之夫妻關係，請求被告履行同居義務，於法核無不合，應予准
    許。
五、結論，原告之訴為有理由，並依民事訴訟法第七十八條，判決如主文。
中　　　華　　　民　　　國　　九十一　　年　　　六　　　月　　 十一 　　日
                                      臺灣板橋地方法院家事法庭
~B法　　　官　程怡怡
右正本證明與原本無異
如對本判決不服須於裁定送達後二十日內向本院提出上訴狀
中　　　華　　　民　　　國　　九十一　　年　　　六　　　月　　 十二　　 日
~B法院書記官　李錦輝
